【裁判字號】    90,上易,1256
【裁判日期】    900717
【裁判案由】    違反電子遊戲場業管理條例
【裁判全文】
臺灣高等法院臺中分院刑事判決                    九十年度上易字第一二五六號
    上  訴  人  臺灣台中地方法院檢察署檢察官
    被      告  乙○○
右上訴人因被告違反電子遊戲場業管理條例案件，不服臺灣台中地方法院八十九年度
易字第四三二三號中華民國九十年二月十三日第一審判決（聲請簡易判決處刑案號：
臺灣台中地方法院檢察署八十九年度偵字第一八一五０號），提起上訴，本院判決如
左：
    主  文
原判決撤銷。
乙○○違反未依電子遊戲場業管理條例規定辦理營利事業登記，不得經營電子遊戲場
業之規定，處拘役參拾日，如易科罰金，以參佰元折算壹日。緩刑貳年。
查獲之電子遊戲機肆台（含娃娃機、鷹王水果盤各貳台）均沒收。
    事  實
一、乙○○明知未依電子遊戲場業管理條例之規定辦理營利事業登記，不得經營電子
    遊戲場業，卻自民國（下同）八十九年九月初起，在台中市○○區○○路二段一
    一一號一樓其所經營之「東東便利商店」擺設電子遊戲機四台（含娃娃機、鷹王
    水果盤各二台），供不特定人把玩，違規經營電子遊戲場業。嗣於八十九年九月
    十八日十四時四十五分許，經台中市政府實施聯合稽查時當場查獲，並查獲乙○
    ○所有供違法經營電子遊戲場業所用之電子遊戲機四台（均未扣案，責付乙○○
    保管）。
二、案經台中市政府函送台灣台中地方法院檢察署檢察官聲請簡易判決處刑。
    理  由
一、訊據被告乙○○對於在右揭時地未辦理營利事業登記而擺設娃娃機二台等情固坦
    承不諱，惟矢口否認有何違反電子遊戲場業管理條例之犯行，辯稱：伊並未擺設
    鷹王水果盤二台，而是放在倉庫內，雖有插電，但純供店內員工把玩，至於娃娃
    機二台是不詳姓名人士送至渠便利商店擺放的，渠並無同意擺放，因而放置在倉
    庫中云云。惟查，右開事實，業據被告於檢察官偵訊時供稱：本以為擺設電子遊
    戲機（四台）是合法的，自三、四個月前有插電供人玩，但後來警（察）有來說
    不行擺，所以我就把機子放進倉庫供自己及店員把玩，前後只擺二個禮拜，伊實
    際擺設時間是自八十九年九月初至十八日被取締止而已，被取締後，伊就收到倉
    庫內等情，有該訊問筆錄在卷可按，復有卷附機台照片及現場略圖等件可明。被
    告於原審審理時雖陳稱：鷹王水果盤僅供員工把玩，娃娃機僅租予他人寄放云云
    ，非但與其於偵訊時所供未合，且被告直承自八十八年九二一地震後，伊均在南
    投鹿谷鄉重建家園，店內僅有員工謝鳳梅一人，被告自無可能購買價格昂貴之機
    台，供店內一名女性員工把玩鷹王水果盤以作休閒之用，況被告復無法提供實際
    租借場地以擺設娃娃機台之男子供本院調查，其所為辯解顯無可採。本件事證明
    確，被告犯行至堪認定。
二、按電子遊戲場業管理條例於八十九年二月三日經總統公布施行，並自同年月五日
    生效，是該條例生效後，設置以電腦方式操縱，產生或顯示聲光影像、圖案、動
    作之電子遊戲機，供不特定人為益智或娛樂之營利事業（同條例第三條、第四條
    參照），應依電子遊戲場業管理條例第十一條之規定辦理營利事業登記，未依該
    條例辦理營利事業登記者，依同條例第十五條之規定，即不得經營電子遊戲場業
    。又按電子遊藝場業管理條例第一條明示「為管理電子遊戲場業，並維護社會安
    寧，善良風俗、公共安全及國民身心健康，特設定本條例。」，是該條例立法目
    的之一即在於管理電子遊戲場業。而所謂電子遊戲場業，依該條例第二條規定，
    係指設置電子遊戲機供不特定人益智娛樂之營利事業。換言之，僅須設置電子遊
    戲機供人娛樂以營利者，即屬電子遊戲場業管理條例所指之電子遊戲場業，其規
    模如何則非所問。再者，依該條例第十六條規定，非電子遊戲場業之其他營利事
    業，不得就其營業場所，供他人設置電子遊戲機營業，如違反該條規定，依第二
    十八條規定處行為人新台幣十萬元以上五十萬元以下罰鍰，並限期令其改善，是
    在非電子遊戲場業之其他營利事業場所設置電子遊戲機以營利者，仍屬由該條例
    規範之範疇，益徵該條例所指之電子遊戲場業並不專以設置電子遊戲機供人娛樂
    為限，在非電子遊戲場業之其他營利事業場所設置者仍屬之。是如係在自己經營
    之非電子遊戲場業之營業場所，自己附帶擺設電子遊戲機供人娛樂者，仍屬該條
    例第三條所指之「設置電子遊戲機供不特定人益智娛樂之營利事業」，依該條例
    第十五條規定，仍應辦理營利事業登記後始得營業。換言之，所謂電子遊戲場業
    ，僅須有設置電子遊戲機供人為益智娛樂者即屬之（該條例第二條），至其係專
    以提供電子遊戲機供人娛樂或在非電子遊戲場業之營業場所附帶提供電子遊戲機
    供人娛樂，應非所問。從而在非電子遊戲場業之營業場所（如超商、保齡球館等
    ），附帶擺設電子遊戲機供人娛樂者，仍須依該條例第十五條規定辦理營利事業
    登記後始得擺設，否則，仍應依該條例第二十二條論罰。蓋依該條例第二十八條
    規定，提供非電子遊戲場業之其他營利事業之營業場所予他人擺設電子遊戲機仍
    須處罰，如非電子遊戲場業之營利事業人，自行在該營業場所擺設電子遊戲機，
    未經依法登記而不予處罰，顯然輕重失衡，當非該條例管理電子遊戲場業之立法
    意旨，合先敘明。是核被告乙○○所為，係違反電子遊戲場業管理條例第十五條
    之規定，應依同條例第二十二條規定處斷。原審對被告乙○○論罪科刑，固非無
    見，惟按電子遊戲場業管理條例第二十二條所規定之罰金刑，係新台幣五十萬元
    以上，二百萬元以下，而原審竟科罰金新台幣二萬元，核與法定刑有違，即有不
    法，檢察官上訴意旨據此指摘原審判決不當，其上訴為有理由，應由本院將原審
    判決撤銷改判，爰審酌被告素行、犯罪動機、手段、經營之時間不長、電子遊戲
    機僅四台及犯後態度等一切情狀，量處拘役三十日，又被告行為後，刑法第四十
    一條已於民國九十年一月十日經總統公布修正，同年月十二日生效，比較新舊法
    ，以新法對被告有利，本件自有修正後刑法第四十一條第一項前段之適用，並諭
    知易科罰金之折算標準。又查被告乙○○未曾受有期徒刑以上刑之宣告，有卷內
    前科表可查，經此偵審教訓，應知警惕諒無再犯之虞，本院認所宣告之刑，以暫
    不執行為適當，併諭知緩刑二年，以啟自新。
三、如事實欄所載時地查獲之電子遊戲機台四台係被告乙○○所有，且供違規經營電
    子遊戲場業所用之物，依刑法第三十八條第一項第二款規定宣告沒收。
四、據上論斷，應依刑事訴訟法第三百六十九條第一項前段、第三百六十四條、第二
    百九十九條第一項前段，電子遊戲場業管理條例第十五條、第二十二條，刑法第
    十一條前段、第二條第一項前段、修正後刑法第四十一條第一項前段、第七十四
    條第一款、第三十八條第一項第二款，罰金罰鍰提高標準條例第二條，判決如主
    文。
本案經檢察官甲○○到庭執行職務。
中       華       民       國   九  十    年     七      月   十七      日
                                臺灣高等法院臺中分院刑事第三庭
                                      審判長法  官  方  艤  駐
              法  官  廖  柏  基
                                            法  官  劉  連  星
右正本證明與原本無異。
不得上訴。
                                            書記官  顏  子  良
中       華       民       國   九  十    年     七      月    十八     日
附錄論罪科刑法條
電子遊戲場業管理條例第十五條
未依本條例規定辦理營利事業登記者，不得經營電子遊戲場業。
電子遊戲場業管理條例第二十二條
違反第十五條規定者，處行為人一年以下有期徒刑、拘役或科或併科新台幣五十萬元
以上二百五十萬元以下罰金。
                                                                        Ｋ


司法院資訊處製作；財團法人民間司法改革基金會備份。
